【裁判字號】    97,聲,3441
【裁判日期】    980727
【裁判案由】    聲請單獨宣告沒收
【裁判全文】
臺灣板橋地方法院刑事裁定              97年度聲字第3441號
聲  請  人  臺灣板橋地方法院檢察署檢察官
被      告  甲○○
上列聲請人因被告犯妨害風化案件，聲請單獨宣告沒收（97年度
執聲字第1721號），本院裁定如下：
    主  文
聲請駁回。
    理  由
一、聲請意旨略以：被告甲○○犯妨害風化罪案件，業經臺灣板
    橋地方法院檢察署以95年度偵字第6728號為緩起訴處分確定
    ，緩起訴期間為2 年，於97年5 月21日期滿，該案扣案之燈
    號控制遙控器1 只，為被告供犯罪所用之物，且屬於被告所
    有，爰依刑法第38條第1 項第2 款、第3 款、第3 項、刑事
    訴訟法第259 條之1 規定，聲請單獨宣告沒收（聲請書誤載
    為沒收銷燬）等語。
二、按檢察官依刑事訴訟法第253 條或第253 條之1 為不起訴或
    緩起訴之處分者，對供犯罪所用、供犯罪預備或因犯罪所得
    之物，以屬於被告者為限，得單獨聲請法院宣告沒收，同法
    第259 條之1 定有明文。而前開規定係於91年2 月8 日修正
    公布時所新增，其立法理由，乃為免扣押物無法適當處置，
    導致檢察官因此減低依職權不起訴或緩起訴之意願，爰於本
    條明定供犯罪所用或供犯罪預備及因犯罪所得之物，以屬於
    「被告」者為限，檢察官得單獨聲請宣告沒收之規定。此與
    刑法第38條第3 項係規定「犯罪行為人」所有供犯罪所用或
    供犯罪預備或因犯罪所得之物，得宣告沒收，而共同正犯，
    於意思聯絡範圍內，組成一共犯團體，團體中之任何成員均
    為「犯罪行為人」，前開物品，只要屬於「犯罪行為人」所
    有，均得宣告沒收，不以必屬於被告所有者為限之情形，略
    有不同。況前開刑事訴訟法第259 條之1 關於沒收之規定，
    係不起訴處分或緩起訴處分案件之特別規定，自應適用前開
    規定判斷得否單獨聲請法院宣告沒收，臺灣高等法院94年度
    抗字第200 號裁定意旨可資參照。
三、查本件被告因犯妨害風化罪案件，經臺灣板橋地方法院檢察
    署檢察官以95年度偵字第6728號為緩起訴處分確定，於97年
    5 月21日緩起訴期滿，有緩起訴處分書及執行緩起訴處分命
    令通知書在卷可考。惟被告於警詢及偵查中均未承認上述扣
    案物品乃其所有，且係辯稱：其甫上班三日，僅係員工，並
    不知情等語（參見95年度偵字第6728號偵查卷第12頁、第48
    頁）；又本院遍查全卷，復乏證據得資證明前開扣案物品確
    係被告所有，從而，本件聲請自與刑事訴訟法第259 條之1
    規定未合，要難准許，是應予駁回。
中    華    民    國    98    年    7     月    27    日
                  刑事第二庭  法  官  朱敏賢
上列正本證明與原本無異。
如不服本裁定，應於裁定送達後五日內敘明抗告理由，向本院提
出抗告狀。
                              書記官  李郁禎
中    華    民    國    97    年    8     月    27    日


司法院資訊處製作；財團法人民間司法改革基金會備份。
